【裁判字號】    98,交抗,2440
【裁判日期】    981021
【裁判案由】    違反道路交通管理處罰條例
【裁判全文】
臺灣高等法院交通事件裁定            98年度交抗字第2440號
抗  告  人
即受處分人  甲○○
上列抗告人因違反道路交通管理處罰條例案件，不服臺灣新竹地
方法院，中華民國98年9月21日所為裁定（98年度交聲字第9號）
，提起抗告，本院裁定如下：
    主  文
原裁定關於原處分吊銷駕駛執照，一年禁考部分撤銷，發回臺灣
新竹地方法院。
其他抗告駁回。
    理  由
一、抗告意旨略以：(1)被害人事故當天所騎乘的是改裝的三輪機
    車，在高速行駛於彎道時，難免重心不穩，抗告人的車已停
    放於過了彎道過了紅、黃線而且幾乎與頭前溪橋平行，在15
    公分的路邊白線。(2)據查被害人有輕度智障，無照駕駛，而
    改裝車係為方便殘障者，未經申請許可不得行駛於公路上，
    該路段限速為50公里，目擊者說鄭先生的車速很快，顯然超
    速。(3)抗告人停車在事發地點，是因為1-8號是抗告人的住
    家，附近沒有設禁止停車的標誌。該路段由此往南看確實有
    些彎，而由南往北看抗告人停車的位置跟彎道又有些差距，
    況抗告人業經檢察官以98年度偵字第180號不起訴處分，抗
    告人目前仍在繳87年度欠的綜合所得稅，而被害人家屬仍不
    和解，抗告人需以原車上班，如吊銷駕駛執照，如同無交通
    工具，懇請不要吊銷執照，以為適當的裁處云云。
二、原處分意旨略以：受處分人甲○○於民國97年8月3日12時35
    分將其所駕駛車牌號碼8818-MY號自用小客車停放在新竹縣
    竹北市○○路1-8號附近之彎道，適鄭慶淇所騎乘車牌號碼
    HJZ-519號重型機車搭載其子鄭志正行經該路段，自後方撞
    擊前開自用小客車發生交通事故，致鄭慶淇死亡，認受處分
    人有在「一、在彎道停車發生交通事故。二、違反道路交通
    安全規則肇事致鄭慶淇死亡」之違規事實，為新竹縣警察局
    竹北分局警員當場製發竹縣警交字第E00000000號違反道路
    交通管理事件通知單。嗣受處分人於上開舉發單所載應到案
    日期前提出陳述，經原處分機關函請原舉發單位調查結果，
    仍認其有前揭違規行為，原處分機關乃依道路交通管理處罰
    條例第56條第1項第2款、第61條第1項第4款規定，於97年12
    月11日以竹監自字第裁50-E00000000號裁決書裁處受處分人
    罰鍰新臺幣（下同）900元、吊銷駕駛執照，1年內禁考。
三、異議意旨略以：異議人甲○○所駕駛車牌號碼8818-MY號自
    用小客車停放位置係在新竹縣竹北市○○路1-8號附近路邊
    白線15公分（屬路面邊線）內，且緊靠路緣停放，左側車輪
    距離白線仍有2公尺，其承認將上開自用小客車違規停放在
    彎道，但其違規並非肇事因素，本件交通事故發生時間係在
    中午時段，視線良好，而本件事故發生後經臺灣省竹苗區車
    輛行車事故鑑定委員會鑑定及臺灣省車輛行車事故覆議鑑定
    委員會函覆，均認異議人將自用小客車停放在該處並無違規
    肇事因素，本件車禍發生異議人實難加以防範，故原處分機
    關所為之處分顯有缺失，為此請求撤銷原處分云云。
四、按汽車在彎道不得停車，道路交通安全規則第112條第1項第
    2款定有明文。又汽車駕駛人在彎道停車時，處新台幣（下
    同）600元以上1,200元以下罰鍰，道路交通管理處罰條例第
    56條第1項第2款亦別定有明文。再按汽車駕駛人，駕駛汽車
    有違反道路交通安全規則，因而肇事致人死亡者，吊銷其駕
    駛執照，道路交通管理處罰條例第61條第1項第4款定有明文
    。經查：
  (一)本件受處分人於97年8月3日12許將其所駕駛車牌號碼8818-M
    Y號自用小客車停放在新竹縣竹北市○○路1-8號附近之彎道
    後，於同年月日12時35分許適鄭慶淇所騎乘車牌號碼HJZ-51
    9號重型機車搭載其子鄭志正行經該處，自後方撞擊前開自
    用小客車發生交通事故等情，此有新竹縣政府警察局竹北分
    局檢送之道路交通事故調查報告表(一)(二)、道路交通事故現場
    圖、受處分人調查筆錄、證人鄭心怡調查筆錄、現場照片25
    幀等附卷可稽（見原審卷第24頁至第50頁），受處分人提起
    抗告亦附11幀現場照片附卷，此部分之事實堪以認定。
  (二)上開自用小客車是否違規停放在彎道部分：
  1.按道路交通標誌標線號誌設置規則第24條規定，為用以促使
    汽車駕駛人減速慢行，低於該條附表所規定之曲線半徑及視
    距路段，應設置彎路警告標誌；另依同規則第23條第4款規
    定，警告標誌設置位置與警告標的物起點之距離，應配合行
    車速率，自45公尺至200公尺為度，如受實際情形限制，得
    酌予變更。但其設置位置必須明顯，並不得少於安全停車視
    距。次查道路交通管理處罰條例第49條及第50條第1款規定
    ，在設有彎道標誌路段迴車或倒車，始加以處罰。則同條例
    第56條第1項第2款有關在彎道停車處罰規定，亦應同前開有
    關彎道之認定標準，即須在設有彎道標誌之路段停車，始加
    以處罰。又公路用地使用規則第3條規定，路肩係指路基有
    效寬減除車道寬及行車分隔設施寬所餘兩側之路基面，且公
    路路線設計規範亦要求彎道外側應保留一定寬度路肩，以有
    效維護行車安全，則彎道路段之路肩應屬彎道範圍，此有交
    通部98年8月25日交路字第0980046443號函附卷可按（見原
    審卷第54頁至第55頁）。
  2.本件受處分人所駕駛前開車輛停放位置前方200公尺道路上
    方設置有彎道警告標誌，該標誌距離彎道起始點約200公尺
    ，距事故地點約215公尺、坡度10度、彎度30度之事實，亦
    有前開道路交通事故現場圖，及新竹縣政府警察局竹北分局
    派員至現場實際量測屬實（見原審卷第26頁），復有該局98
    年9月11日竹縣北警交字第0985007078號函及函附相片卷可
    證（見原審卷第58頁至第59頁），依上開說明，受處分人所
    駕駛前開車輛停放位置係屬彎道，受處分人有在彎道違規停
    車之違規行為，應堪認定。
  3.原審以原處分機關依道路交通管理處罰條第56條第1項第2款
    規定、違反道路交通管理事件統一裁罰基準及處理細則規定
    裁處受處分人罰鍰900元部分為合法適當之處分，而駁回受
    處分人之此部分之異議，經核其認事用法，洵無違誤，抗告
    意旨仍執陳詞，指摘原裁定此部分不當，為無理由，應予駁
    回。
  (三)受處分人是否駕駛汽車有違反道路交通安全規則，因而肇事
    致人死亡部分：
  1.本件鄭慶淇所騎乘車牌號碼HJZ-519號重型機車搭載其子鄭
    志正行經該處，其所騎乘機車並自後方撞擊前方受處分人停
    放在彎道路肩自用小客車，因而發生交通事故，致鄭慶淇死
    亡之事實，此業據原審調閱臺灣新竹地方法院檢察署97年度
    相字第429號相驗卷宗卷附之相驗屍體證明書可憑。惟受處
    分人在彎道路肩停車雖違反交通安全規則，已如前述，然依
    附卷之現場圖及現場照片所示，警方記錄該路段之路邊白線
    寬為15公分，依道路交通標誌標線號誌設置規則第183條規
    定，15公分之路邊白線屬路面邊線，而路面邊係係用以指示
    路肩及路面外側邊緣之界線，再依道路交通安全規則第99條
    第1項第5款之規定，機車除準備停車或臨時停車外，不得駛
    出路面邊線，因此鄭慶淇所騎乘前揭重型機車鄭慶淇車不得
    駛入白線右側，而受處分人違規停放之上開自用小客車左側
    距白線仍有2公尺以上，肇事因素應係鄭慶淇無照駕車，未
    注意車前狀況駛出路外撞擊蘇車之後保險桿及左側車身，始
    致車禍之發生，受處分人違規停放在彎道路肩之上開自用小
    客車之後保險桿及左側車身突被駛出路外之鄭慶淇無照所駕
    駛之重機車撞擊，並非肇事因素，臺灣省竹苗區車輛行車事
    故鑑定委員會出具之鑑定意見書之鑑定意見為：「一、鄭慶
    淇無照駕駛重機車，未注意車前狀況駛出路外撞擊停放之車
    輛，為肇事原因。二、甲○○駕駛自用小客車，在路邊停放
    被撞，無肇事因素。」，並為臺灣省車輛行車事故覆議鑑定
    委員會會議研議結果所遵照，此有臺灣省竹苗區車輛行車事
    故鑑定委員會鑑定意見書、臺灣省車輛行車事故覆議鑑定委
    員會97年12月1日覆議字第0976204551號函附卷可稽（見原
    審卷第8頁至第11頁），復為檢察官以嫌疑不足為不起訴處
    分，此有本院被告前案紀錄表在卷可證（見原審卷第20頁反
    面），均同以上之認定。
  2.綜上所述，受處分人在彎道路肩停車行為雖違反交通安全規
    則，惟並非肇事因素，其違規行為與被害人鄭慶淇之死亡結
    果無相當因果關係，即與道路交通管理處罰條例第61條第1
    項第4款規定不合。原審未予詳究，認受處分人既有在彎道
    路肩停車之違規行為，即符合該款規定，以原處分裁決吊銷
    受處分人駕駛執照，一年禁考部分有理由，逕予裁定駁回抗
    告人此部分之異議，於法即有未洽。抗告意旨指摘此部分裁
    定違法，為有理由，自應由本院將原裁定撤銷，並發回原法
    院詳予調查後，另為適當之裁定。
據上論斷，應依道路交通案件處理辦法第26條，刑事訴訟法第41
3條前段、第412條，裁定如主文。
中    華    民    國    98    年    10    月    21    日
                  刑事第十七庭  審判長法  官  趙功恆
                                      法  官  陳憲裕
                                      法  官  黃雅芬
以上正本證明與原本無異。
不得再抗告。
                                      書記官  鄭雅云
中    華    民    國    98    年    10    月    21    日


司法院資訊處製作；財團法人民間司法改革基金會備份。
